臺灣高等法院臺中分院刑事判決　　　　96年度上易字第1210號
上　訴　人　臺灣南投地方法院檢察署檢察官
被　　　告　甲○○
　　　　　　乙○○
前二人共同
選任辯護人　張國楨　律師
上列上訴人因被告違反毒品危害防制條例案件，不服臺灣南投地
方法院95年度易字第280號中華民國96年5月8日第一審判決（起
訴案號：臺灣南投地方法院檢察署94年度偵字第537號），提起
上訴，本院判決如下：
    主  文
上訴駁回。
    理  由
一、公訴意旨略以：被告甲○○與被告乙○○二人明知甲基安非
    他命為毒品危害防制條例第二條所規定之第二級毒品，不得
    持有，竟於不詳之日，在不詳處所，自姓名、年籍不詳之人
    收受甲基安非他命共十四包（共計淨重十四點三公克），而
    基於犯意之聯絡，共同非法持有該毒品，嗣經警於民國九十
    四年一月三十一日下午三時二十分許，持本院核發之搜索票
    ，在南投縣名間鄉新民村外埔巷一之三號住處查獲。並扣得
    第二級毒品甲基安非他命十二小包（驗餘後含袋重共計十一
    點四一九公克）、混合糖假品二包（驗後含袋重共計三點一
    二九公克）、第三級毒品Ｋ他命一小包（驗後含袋重一點三
    二一公克）、磅秤一組、法碼夾一支、帳冊一本、夾鍊袋八
    個、分裝吸管三支及新臺幣三十一萬一千九百元，因認被告
    甲○○、乙○○二人共犯毒品危害防制條例第十一條第二項
    之持有第二級毒品罪嫌。
二、本案經本院審理結果，認被告等被訴違反毒品危害防制條例
    犯行係屬不能證明，其證據及理由，業據第一審判決書理由
    欄記載甚詳，爰引用之（如附件）。
三、檢察官上訴意旨略以：I本件檢察官聲請將被告送法務部調
    查局測謊，被告亦願意接受測謊，另檢察官亦聲請將扣案之
    帳冊、安非他命包裝上之標籤筆跡與被告之筆跡送鑑定，原
    審未將被告送測謊及將扣案物上之筆跡送鑑定，即遽為被告
    無罪判決，原審判決尚有未當；II證人陳佩慈雖於94年1月
    31日有去被告甲○○位於民間鄉新民村外埔巷1之3號住處，
    然本件扣案之物並非證人陳佩慈所放置，業據陳佩慈證述在
    卷，且扣案之帳冊等物上之指紋送鑑定結果與陳佩慈之指紋
    不符，此有內政部警政署刑事警察局鑑定書附卷可查，可見
    扣案之物並非證人陳佩慈所藏置，原審採信被告辯詞認扣案
    毒品係他人栽贓，尚有未恰等語。
四、本院查：
  (一)原審法院於95年8月14日函請法務部調查局，鑑定扣案帳本
    及毒品分裝袋上文字是否為被告乙○○所有，經該局以調科
    貳字第09500392580號鑑定通知書函覆，因親書之字樣不足
    ，無法鑑定等情；原審法院再度蒐集被告甲○○、乙○○二
    人之筆跡，送請內政部警政署刑事警察局鑑定是否與帳冊上
    之筆跡相符，亦經該局以96年3月21日刑鑑字第960030982號
    函，以現有資料不足為由，覆稱無法鑑定；本院審理時，另
    當庭採集被告二人筆跡，送請法務部調查局鑑定，結果亦復
    相同，有該局96年7月31日調科貳字第9600337020函附卷可
    查。
  (二)測謊鑑定，係依一般人在說謊時，會產生遲疑、緊張、恐懼
    、不安等心理波動現象，乃以科學方法，由鑑定人利用測謊
    儀器，將受測者之上開情緒波動反應情形加以紀錄，用以分
    析判斷受測者之供述是否違反其內心之真意而屬虛偽不實。
    故測謊鑑定，倘鑑定人具備專業之知識技能，復基於保障緘
    默權而事先獲得受測者之同意，所使用之測謊儀器及其測試
    之問題與方法又具專業可靠性時，該測謊結果，如就有利之
    供述，經鑑定人分析判斷有不實之情緒波動反應，依補強性
    法則，依目前實務見解，雖非無證據能力。然依附件所示諸
    多有利被告等之事證，縱令測謊結果，不利被告二人，本院
    仍無法獲得被告二人犯有本罪之確切心證，亦即，無法到達
    超越合理可疑之程度，是測謊鑑定即無必要。檢察官另於本
    院審理時，當庭聲請傳喚證人陳明圳、陳正昌、陳佩慈，惟
    陳正昌、陳佩慈二人分別於檢察官偵查及原審審理時，均已
    經到庭作證，並採集其等之指紋、筆跡送請鑑定，應無再行
    傳喚必要；陳明圳部分與待證事項欠缺關連性及必要性，均
    無傳喚必要，併予敘明。
五、按犯罪事實，應依證據認定之，無證據不得認定犯罪事實；
    不能證明被告犯罪或其行為不罰者，應諭知無罪之判決，刑
    事訴訟法第一百五十四條第二項、第三百零一條第一項分別
    定有明文。又，事實之認定，應憑證據，如未能發現相當證
    據，或證據不足以證明，自不能以推測或擬制之方法，以為
    裁判基礎；另認定犯罪事實應依證據，為刑事訴訟法所明定
    ，故被告否認犯罪事實所持之辯解，縱屬不能成立，仍非有
    積極證據足以證明其犯罪行為，不能遽為有罪之認定，亦即
    為訴訟上證明之資料，須通常一般之人均不致於有所懷疑，
    而得確信其為真實之程度者，始得據為有罪之認定。倘其證
    明尚未達於此一程度，而有合理性懷疑存在時，即不得遽認
    被告犯罪，最高法院四十年度臺上字第八六號及三十年度上
    字第一八三一號著有判例可資參照。綜上所述，本件公訴人
    所憑之證據，無論直接或間接證據，均尚未達於一般之人均
    可得確信，而無合理之懷疑存在之程度，本院亦查無其他確
    切証據，足以証明被告等確應負本件罪責，被告等之犯行尚
    屬不能証明。原審以不能證明被告等犯罪，而依刑事訴訟法
    第三百零一條第一項規定，諭知無罪之判決，經核認事用法
    ，並無不合，檢察官上訴意旨認應就被告等予以論罪科刑，
    而指摘原判決不當，經查為無理由，應予駁回。
六、據上論斷，應依刑事訴訟法第373條、第368條，判決如主文
    。
本案經檢察官丙○○到庭執行職務。
中　　華　　民　　國　　96　　年　　9　　月　　 5　　日
            刑事第四庭    審判長法　官  洪  耀  宗
                                法　官  江  德  千
                                法　官  劉  登  俊
上列正本證明與原本無異。
不得上訴。
                                書記官  粘  銘  環
中　　華　　民　　國　　96　　年　　9 　　月　　6 　　日
附件
臺灣南投地方法院刑事判決　　　　　　　 95年度易字第280號
公　訴　人　臺灣南投地方法院檢察署檢察官
被　　　告　甲○○　男　31歲（民國○○年○○月○日生）
　　　　　　　　　　身分證統一編號：Ｚ000000000號
　　　　　　　　　　住南投縣名間鄉○○村○○路161號
          　乙○○　女　24歲（民國○○年○月○日生）
　　　　　　　　　　身分證統一編號：Ｚ000000000號
　　　　　　　　　　住高雄市○鎮區○○里鎮○○街543號
　　　　　　　　　　住南投縣名間鄉○○村○○路161號
上列二人共同
選任辯護人　張國楨律師
上列被告因違反毒品危害防制條例案件，經檢察官聲請簡易判決
處刑（九十四年度偵字第五三七號），本院認不宜以簡易判決處
刑，改依通常程序審理，判決如下：
    主  文
甲○○、乙○○均無罪。
    事實及理由
二、本件公訴人認被告甲○○、乙○○二人共同涉犯毒品危害防
    制條例第十一條第二項持有第二級毒品罪嫌，係以下列證據
    為其論據：
    (一)、被告甲○○、乙○○所居住之南投縣名間鄉新民村外埔
        巷一之三號住處，係坐落南投縣名間鄉○○段五四一地
        號（重測前為南投縣名間鄉○○段一之五○八地號），
        該地號屬國有土地，係案外人陳明圳向財政部國有財產
        局臺灣中區辦事處南投分處承租，地上物之使用人亦為
        陳明圳，因陳明圳之子陳正昌積欠被告甲○○債務，陳
        明圳及其家人陳正昌、陳君佩、陳珮慈（即陳君馥）乃
        於九十三年八月間將上開土地及地上物讓與給被告甲○
        ○使用之事實，業據被告甲○○、乙○○於檢察官訊問
        時所承認，核與證人陳正昌、陳珮慈在檢察官偵訊中所
        證述內容相符，並有國有非公用不動產讓渡契約書影本
        一件、讓渡契約書影本一件及財政部國有財產局臺灣中
        區辦事處南投分處九十四年三月八日台財產中投二字第
        ○九四○○○一三七三號函一份附於偵查卷內可為佐證
        ，足證南投縣名間鄉新民村外埔巷一之三號房屋為被告
        甲○○、乙○○所居住。
    (二)、雲林縣政府警察局斗六分局警員持本院所核發之搜索票
        ，於九十四年一月三十一日下午三時二十分許，在南投
        縣名間鄉新民村外埔巷一之三號被告甲○○之臥室化妝
        台抽屜及廚房查獲第二級毒品甲基安非他命十二小包（
        驗餘後含袋重共計十一點四一九公克）、混合糖假品二
        包（驗後含袋重共計三點一二九公克）、第三級毒品Ｋ
        他命一小包（驗後含袋重一點三二一公克）、磅秤一組
        、法碼夾一支、帳冊一本、夾鍊袋八個、分裝吸管三支
        及新臺幣三十一萬一千九百元之事實，已據證人即雲林
        縣警察局斗六分局員警王克賢、李恆春在檢察官偵訊中
        結證屬實，並有搜索筆錄一份、扣押物品目錄表一份及
        現場照片七張附於警卷內可稽，足證上開扣案物品係在
        被告甲○○、乙○○可得支配之地點查獲。
    (三)、扣案之十四包物品，經送行政院衛生署管制藥品管理局
        以氣相層析質譜儀檢驗，結果其中十二包（驗後含袋共
        重十一點九四一九公克）檢出甲基安非他命成分，有該
        局九十五年四月二十七日管檢字第○九五○○○三六七
        五號鑑定書一份附於偵查卷內可參。
三、按犯罪事實應依證據認定之，無證據不得認定犯罪事實；又
    不能證明被告犯罪者，應諭知無罪之判決，刑事訴訟法第一
    百五十四條第二項、第三百零一條第一項分別定有明文。次
    按事實之認定，應憑證據，所謂證據，須適於為被告犯罪事
    實之證明者，始得採為斷罪資料，如未能發現相當證據，或
    證據不足以證明，自不能以推測或擬制之方法以為裁判基礎
    ；又認定不利於被告之事實，須依積極證據，苟積極證據不
    足為不利於被告事實之認定時，即應為有利於被告之認定，
    更不必有何有利之證據，最高法院五十三年臺上字第二七五
    ○號、三十年上字第八一六號、四十年臺上字第八六號分別
    著有判例可資參照。
四、訊據被告甲○○、乙○○二人固均坦承其二人係居住於南投
    縣名間鄉新民村外埔巷一之三號處，及雲林縣政府警察局斗
    六分局警員持本院所核發之搜索票，於九十四年一月三十一
    日下午三時二十分許，在其住處之臥室化妝台抽屜查獲第三
    級毒品Ｋ他命一小包（驗後含袋重一點三二一公克）及在廚
    房查獲第二級毒品甲基安非他命十二小包（驗餘後含袋重共
    計十一點四一九公克）及二包混合糖之事實，惟否認上開十
    二小包甲基安非他命為渠等持有。被告甲○○辯稱：案外人
    陳君馥（改名陳佩慈）原係伊之女友，與伊育有一子施子軒
    ，嗣因陳君馥之兄陳正昌因積欠伊鉅額互助會款及借款，因
    此而生爭執，進而分手。陳正昌徵得其父陳明圳同意，將坐
    落南投縣明間鄉○○段一之五○八地號土地上之門牌南投縣
    名間鄉新民村外埔巷一之三號房屋作價新臺幣一百五十萬元
    讓渡給伊父親施錫金用以抵償陳正昌所積欠之債務。陳君馥
    、陳正昌、陳明圳等人乃於九十三年八、九月間搬離上開房
    屋，惟陳君馥等人尚有部分傢俱物品（包括廚房內之器具）
    並未搬離該房屋，伊雖於九十三年九、十月間搬入上開房屋
    居住，但未曾在該房屋內開伙，廚房中除了冰箱一臺為伊搬
    進去之物品外，其餘之鍋碗、炊具、餐具、桌椅等物，均是
    陳君馥所留下，陳君馥、陳正昌等人並經常回至上開處所，
    進入屋內拿取東西，其中陳君馥於九十四年一月三十日晚上
    八時許，與其妹陳君佩、表妹郭怡如及一名不詳姓名之女友
    前來向伊表示要取回其遺留在該房屋內之物品，渠等進入屋
    內後，陳君馥曾拿著一包用報紙包的東西，並曾蹲在廚房流
    理臺前，為伊朋友看見。而警方旋於九十四年一月三十一日
    下午三時二十分許，持法院搜索票至上開房屋內搜索，並在
    廚房流理臺下方櫥櫃內搜出甲基安非他命等物，因此伊懷疑
    該扣案之甲基安非他命等物品，係陳君馥所藏放，並欲栽贓
    給伊以資報復等語；被告乙○○則辯稱：伊與被告甲○○一
    起於九十三年九、十月間搬入上開房屋居住，惟從未在該房
    屋之廚房開伙，伊亦未曾有施用第二級毒品甲基安非他命之
    紀錄，該扣案之甲基安非他命等物品，並非伊所持有等語。
五、經查：
    (一)、門牌號碼南投縣名間鄉新民村外埔巷一之三號房屋，係
        坐落南投縣名間鄉○○段五四一地號（重測前為南投縣
        名間鄉○○段一之五○八地號），該地號屬國有土地，
        原係案外人陳明圳向財政部國有財產局臺灣中區辦事處
        南投分處承租，地上物之使用人亦為陳明圳，因陳明圳
        之子陳正昌積欠被告甲○○債務，陳明圳及其家人陳正
        昌、陳君佩、陳珮慈（即陳君馥）乃於九十三年八月間
        將上開土地及地上物讓與給被告甲○○之父施錫金，並
        交由被告甲○○與乙○○於九十三年九、十月間搬入該
        房屋居住使用之事實，業據被告甲○○、乙○○於檢察
        官偵訊中及本院審理中所承認，核與證人陳正昌、陳珮
        慈在檢察官偵訊中所證述之內容相符，並有國有非公用
        不動產讓渡契約書影本一件、讓渡契約書影本一件及財
        政部國有財產局臺灣中區辦事處南投分處九十四年三月
        八日台財產中投二字第○九四○○○一三七三號函一份
        附於偵查卷內可為佐證，該南投縣名間鄉新民村外埔巷
        一之三號房屋為被告甲○○、乙○○所居住之事實，應
        堪為認定。
    (二)、本件雲林縣政府警察局斗六分局警員持本院所核發之搜
        索票，於九十四年一月三十一日下午三時二十分許，在
        被告甲○○、乙○○所共同居住之南投縣名間鄉新民村
        外埔巷一之三號屋內廚房廚櫃中查獲第二級毒品甲基安
        非他命十二小包（驗餘後含袋重共計十一點四一九公克
        ）、混合糖假品二包（驗後含袋重共計三點一二九公克
        ）磅秤一組、法碼夾一支、帳冊一本、夾鍊袋八個、分
        裝吸管三支及在上開房屋之臥室內搜得第三級毒品Ｋ他
        命一小包（驗後含袋重一點三二一公克）及在被告甲○
        ○身上查獲並扣得新臺幣三十一萬一千九百元之事實，
        有本院核發之搜索票影本乙紙、搜索筆錄一份、扣押物
        品目錄表一份及現場照片七張附於警卷內可稽，並經證
        人即雲林縣警察局斗六分局員警王克賢、李恆春在檢察
        官偵訊中結證屬實，上開扣案物品係在被告甲○○、乙
        ○○所得支配之住處內查獲之事實，亦足堪認定。
    (三)、上開扣案之十四包物品，經送行政院衛生署管制藥品管
        理局以氣相層析質譜儀檢驗，結果其中十二包（驗後含
        袋共重十一點九四一九公克）檢出甲基安非他命成分，
        有該局九十五年四月二十七日管檢字第○九五○○○三
        六七五號鑑定書一份附於偵查卷內可參，上開扣案之十
        二小包物品含有甲基安非他命成分，屬毒品危害防制條
        例第二條第二項第二款所規定之第二級毒品之事實，亦
        足堪認定。
    (四)、惟查，被告甲○○、乙○○二人均無施用或販賣第二級
        毒品甲基安非他命之前科紀錄，此由卷附臺灣高等法院
        被告前案紀錄表之記載即足可證明，而被告甲○○、乙
        ○○二人於警訊時所採集之尿液，經送雲林縣衛生局檢
        驗，結果並未檢出有甲基安非他命之陽性反應，此有雲
        林縣衛生局煙毒尿液檢驗成績書乙紙附於偵查卷內可按
        。又被告甲○○、乙○○二人於檢察官偵訊時所採集之
        毛髮，經送往法務部調查局檢驗，結果亦無甲基安非他
        命之陽性反應，此亦有該局九十四年六月二十九日調科
        壹字第○九四○○三○二一六○號檢驗通知書乙紙附於
        偵查卷內可參。足見被告甲○○、乙○○二人並無施用
        第二級毒品甲基安非他命之習慣，是被告甲○○、乙○
        ○二人辯稱其等並無施用第二級毒品甲基安命之情事乙
        節，足為採信。而依扣案物品清單所載，除扣得第二級
        毒品甲基安非他命十二小包外，尚有混合糖二包、磅秤
        一組、法碼夾一支、夾鍊袋八個、分裝吸管三支等物，
        上開物品皆為分裝第二級毒品甲基安非他命所用之工具
        。被告甲○○、乙○○二人既無施用或販賣第二級毒品
        甲基安非他命之情事，其持有上開第二級毒品甲基安命
        及分裝工具，即有可疑。又上開扣案物品若屬被告甲○
        ○、乙○○二人施用第二級毒品甲基安非他命所用之物
        ，則其二人為施用毒品，則必會在該物品上留有其二人
        之指紋，惟上開扣案之帳冊、磅秤等物，經送往內政部
        警政署刑事警察局鑑定，其結果為：「送鑑扣案帳冊，
        經以寧海得林法化驗後，於帳冊末頁採獲指紋一枚，另
        磅秤於送鑑時，其上已留存氰丙烯酸酯法驗後之指紋一
        枚（按係本院送往法務部調查局鑑定時所留），經比對
        結果，與所附甲○○等四人指紋不符，復輸入電腦系統
        比對結果，亦未發現相符者；其餘指紋，因紋線不清，
        特徵點不足，無法比對」等情，有該署九十六年三月二
        十一日刑鑑字第○九六○○三○九八二號鑑定書乙紙在
        卷可參。本件上開扣押物品既未能檢出被告甲○○、乙
        ○○二人之指紋，則上開扣押之十二小包甲基安非他命
        ，是否確屬被告甲○○、乙○○二人所持有，即有可疑
        。
    (五)、又依上述法務部調查局九十四年六月二十九日調科壹字
        第○九四○○三○二一六○號檢驗通知書鑑定結果所載
        ，被告甲○○、乙○○二人之毛髮中均經檢出有Ｋ他命
        之陽性反應，而被告甲○○、乙○○二人亦承認渠等曾
        經有施用第三級毒品Ｋ他命之事實，可見被告甲○○、
        乙○○二人確有施用Ｋ他命之習慣。而本件雲林縣政府
        警察局斗六分局警員持本院所核發之搜索票，於九十四
        年一月三十一日下午三時二十分許，在被告甲○○、乙
        ○○所共同居住之南投縣名間鄉新民村外埔巷一之三號
        房屋之臥室化妝台抽屜內搜得第三級毒品Ｋ他命一小包
        等情，則有照片一張附於警卷內可稽。被告甲○○、乙
        ○○二人既將其施用之第三級毒品Ｋ他命放置在臥室化
        妝台之抽屜內，反將更重要之第二級毒品甲基安非他命
        及分裝工具、帳冊等物，隨意放置在廚房之廚櫃內，其
        情形亦有可疑之處。
    (六)、被告均辯稱訴外人陳君馥、陳正昌、陳明圳等人將系爭
        房屋讓渡予被告甲○○之父後，於九十三年八、九月間
        搬離上開房屋，惟尚有部分傢俱物品（包括廚房內之器
        具）並未搬離該房屋，而被告甲○○、乙○○於九十三
        年九、十月間搬入上開房屋居住，但未曾在該房屋內開
        伙，廚房中除了冰箱一臺為伊搬進去之物品外，其餘之
        鍋碗、炊具、餐具、桌椅等物，均是陳君馥所留下，陳
        君馥、陳正昌等人並經常回至上開處所，進入屋內拿取
        東西，其中陳君馥於九十四年一月三十日晚上八時許，
        與其妹陳君佩、表妹郭怡如及一名不詳姓名之女友前來
        向伊表示要取回其遺留在該房屋內之物品，渠等進入屋
        內後，陳君馥曾拿著一包用報紙包的東西，並曾蹲在廚
        房流理臺前，為伊朋友看見。而警方旋於九十四年一月
        三十一日下午三時二十分許，持法院搜索票至上開房屋
        內搜索，並在廚房流理臺下方櫥櫃內搜出甲基安非他命
        等物，因此伊懷疑該扣案之甲基安非他命等物品，係陳
        君馥所藏放，並欲栽贓給被告等人以資報復等語。查證
        人陳佩慈（即陳君馥）於本院審判中證稱：「（辯護人
        問：證人是否與被告甲○○有一個小孩？）答：是的。
        」、「（辯護人問：你跟被告甲○○是何時分手？）答
        ：民國八十八年。」、「（辯護人問：為何分手？）答
        ：個性不合。」、「（辯護人問：證人陳正昌是否欠被
        告施很多錢？）答：是的，但是，是欠什麼錢或是金額
        我不清楚，我只知道我哥哥有跟被告甲○○他們借錢。
        」、「（辯護人問：後來被告甲○○是否有跟你哥哥追
        討欠款？）答：有的。」、「（辯護人問：後來如何解
        決？）答：就是現在被告甲○○外埔巷一之三號的住處
        ，當初協議該屋價值一百五十萬元，而該間房屋由被告
        甲○○住二年，如果沒有辦法還清欠款，則該屋就交給
        被告甲○○他們，目前尚未還錢取回房子。」、「（辯
        護人問：上開債務的協商過程是否談了很多次？）答：
        沒有，就是我、我父親、我哥哥、我姐姐全家人去他們
        家，然後由被告甲○○的父親請代書，由該代書寫一份
        書面協議書。」、「（辯護人問：你們家人是何時搬離
        該住處？）答：大約九十三年的農曆七月。」、「（辯
        護人問：當時是否有將你們的東西全部搬走？）答：沒
        有，就剩一些大型的家具、衣物、廚具用品之類的。」
        、「（辯護人問：證人在九十四年一月間時，是否有回
        去該住處搬東西？）答：有，因為那次我好像要搬家，
        我有回去搬兩次。」、「 (辯護人問其中一次是否九十
        四年一月三十日晚上八點多左右？)答: 是的，我回去
        搬衣服。」、「 (辯護人問: 是否跟你姐姐陳君佩、你
        表妹郭怡如、及另名女性朋友？）答：是的。」、「（
        辯護人問：當天你們去搬東西時，是否有遇到證人陳宗
        志？）答：有的。」、「（辯護人問：是否他有進廚房
        跟你們講話，問你們是否需要幫忙？）答：他們男生都
        進來，因為有的被告甲○○的朋友我不認識。但是我認
        識陳宗志，問我說要不要幫忙。」、「（辯護人問：陳
        宗志跟你們談的時候，你是否蹲在廚房的流理台前面？
        ）答：沒有，我記得那時候陳宗志，林弘欽還有被告甲
        ○○的弟弟，因為那時候他們好像在該住處廚房外面賭
        博。」、「（辯護人問：證人是否認識證人王克賢刑事
        小隊長？）答：認識。」、「（辯護人問：證人是否有
        跟王克賢小隊長檢舉被告那裡有槍械、毒品？）答：有
        。」、「（檢察官問：證人與被告甲○○在一起的時候
        ，是否有看過被告施在吸毒？）答：沒有。」、「（受
        命法官問：證人剛剛證述，被告甲○○之前有在名間鄉
        ○○路藏有毒品？）答：那時候只有槍械，沒有毒品。
        」等語（參見本院九十六年二月十四日審判筆錄），其
        對於系爭房屋廚房內之炊具、餐具、桌椅等物，均是伊
        所留下及其於九十四年一月三十日晚上八十許，確有進
        入該屋內，並在廚房內及其未曾看見被告甲○○施用第
        二級毒品甲基安非他命，亦未曾見到被告甲○○持有第
        二級毒品甲基安非他命等情事，均證述甚詳，核與證人
        陳宗志於本院審判中證稱：「（辯護人問：是否認識在
        座被告甲○○？）答：認識，已經認識好幾年了。」、
        「（辯護人問：是否曾去過名間鄉新民村外埔巷一之三
        號被告甲○○的住處？）答：是的去過。」、「（辯護
        人問：被告施在九十四年一月三十一日被移送地檢署之
        事，是否知情？）答：知道。」、「（辯護人問：請陳
        述當時的情形？）答：因為大約一月三十日晚上七、八
        點的時候，我們大約七、八個朋友都在被告施的家中泡
        茶。」、「（辯護人問：當時有發生什麼狀況？）答：
        他前妻陳珮慈（即陳君馥）說要去甲○○家搬東西，也
        確實有去搬，後來我到廚房覺得陳珮慈（即陳君馥）的
        行動怪異。」、「（辯護人問：是否可以描述當時的情
        形為何你覺得怪異？）答：因為她看到我會害怕。」、
        「（辯護人問：陳珮慈（即陳君馥）當時有何舉動？）
        答：陳珮慈（即陳君馥）的舉動很像小偷，就是鬼鬼祟
        祟的，看到我很害怕的樣子。」、「（辯護人問：是否
        有與他交談？）答：我有問他是否需要我幫忙她搬東西
        ，他就說不用，他自己處理就好了，後來這個情形我也
        有告訴被告施，但是被告施跟我說應該不會怎樣，所以
        就沒有下文了。」、「（辯護人問：是否記得陳珮慈（
        即陳君馥）是跟誰去搬東西？）答：跟陳珮慈（即陳君
        馥）的一位妹妹，還有另外二位我不認識，三、四位都
        是女的，沒有男生，還有另外的人我不認識。」、「（
        檢察官問：證人看到陳珮慈（即陳君馥）在廚房的什麼
        地方？）答：我一開始看到的時候是在門口，後來是在
        廚房的廚具下，是蹲在瓦斯爐的右下方。」、「（檢察
        官問你發現陳珮慈（即陳君馥）在廚房是在被告施被抓
        之前？）答：大概之前十個小時，也就是前一天早上。
        」等語（參見本院九十五年十二月六日審判筆錄），其
        內容與被告所抗辯之情節及證人陳君馥所陳述之情節均
        相符合，證人陳君馥、陳宗志等人之證詞堪予採信。又
        本件雲林縣政府警察局斗六分局警員係依據證人陳君馥
        之告發，而向本院聲請核發搜索票，於九十四年一月三
        十一日下午三時二十分許，在被告甲○○、乙○○所共
        同居住之南投縣名間鄉新民村外埔巷一之三號屋內搜索
        之事實，亦有本院九十四年度聲搜字第三一號聲請核發
        搜索票卷內所附之調查筆錄及真實姓名對照表各一件在
        卷可參。本件訴外人陳君馥與被告甲○○間既有感情糾
        葛，其兄與被告甲○○間復有債務糾紛，而訴外人陳君
        馥於九十四年一月三十日晚上八時許，進入該房屋內取
        回其遺留在該房屋內之物品，並曾蹲在廚房流理臺前，
        為證人陳宗志看見其神色緊張，且訴外人陳君馥係於九
        十四年一月十八日下午一時至雲林縣警查局斗六分局製
        作調查筆錄，告發被告甲○○在其屋內藏有槍械、大麻
        等違禁品，而警方未立即發動搜索，而適於九十四年一
        月三十一日下午三時二十分許，持法院搜索票至上開房
        屋內搜索，並在廚房流理臺下方櫥櫃內搜出甲基安非他
        命等物，其時間之湊巧及搜出第二級毒品甲基安非他命
        之地點等，均足以啟人疑竇，是本件被告辯稱其懷疑上
        開扣案之第二級毒品甲基安非他命，係他人所栽贓等情
        ，尚非毫無所據。
    (七)、本件南投縣名間鄉新民村外埔巷一之三號屋雖為被告甲
        ○○、乙○○所共同居住，惟該房屋之廚房經常有被告
        之友人進出，且訴外人陳君馥亦曾二度進出該廚房，可
        見該廚房內之物品並非絕對在被告甲○○、乙○○所掌
        控管理，是本件尚不得單純以在該房屋之廚房內搜出第
        二級毒品甲基安非他命乙節，即遽以指稱該第二級毒品
        甲基安非他命係屬被告甲○○、乙○○所共同持有，應
        有其他補強證據始足以證明之。
六、綜上所述，本件公訴人以扣案之第二級毒品甲基安非他命十
    二小包，係自被告甲○○、乙○○二人所居之屋內廚房之廚
    櫃內搜出，因而推論該第二級毒品甲基安非他命係在被告甲
    ○○、乙○○二人可得支配之實力管領範圍內，故認上開毒
    品係被告甲○○、乙○○二人所共同持有。惟在廚房內所查
    獲之物品與該屋主是否持有該物品，並無絕對之關係，是該
    在被告所居住之房屋廚房內查獲毒品之事實，並非證明被告
    持有該毒品之直接證據，仍應有其他證據以資佐證，方足以
    獲得被告有罪之確信。本件警方雖在被告甲○○、乙○○二
    人所共同居住之房屋廚房內查獲第二級毒品甲基安非他命十
    二小包，惟其查獲之地點是否絕對屬被告二人所支配及管領
    ，本有可疑，且本件公訴人所依據之證據，有上述五之(四)、
    (五)、(六)各點所述可疑之處，因此上開證據尚不足以形成本院
    對被告甲○○、乙○○二人有共同持有第二級毒品甲基安非
    他命犯意之確信，自難以被告甲○○、乙○○二人共犯毒品
    危害防制條例第十一條第二項之罪責相繩。此外，復查無其
    他積極證據足資證明被告甲○○、乙○○二人有何持有第二
    級毒品甲基安非他命之犯行，揆諸首揭說明，自應諭知被告
    甲○○、乙○○無罪之判決。
據上論斷，應依刑事訴訟法第三百零一條第一項，判決如主文。
本案經檢察官林佳裕到庭執行職務
中　　華　　民　　國　　96　　年　　 5　　月　　 8　　日
                  臺灣南投地方法院刑事第一庭
                        審判長法  官  黃  光  進
                              法  官  廖  慧  娟
                              法  官  劉  邦  遠
上正本證明與原本無異。
如不服本判決，應於判決送達後10日內向本院提出上訴狀（應抄
附繕本）。告訴人或被害人如對於本判決不服者，應具備理由請
求檢察官上訴，其上訴期間之計算係以檢察官收受判決正本之日
期為準。
中　　華　　民　　國　　96　　年　　5　　 月　　15　　日
                              書記官
附錄法條：
刑事訴訟法第301條
不能證明被告犯罪或其行為不罰者應諭知無罪之判決。
依刑法第 18 條第 1 項或第 19 條第 1 項其行為不罰， 認為
有諭知保安處分之必要者，並應諭知其處分及期間。
